【裁判字號】    97,易,672
【裁判日期】    970414
【裁判案由】    詐欺
【裁判全文】
臺灣臺中地方法院刑事判決               97年度易字第672號
公  訴  人  臺灣臺中地方法院檢察署檢察官
被      告  丙○○
被      告  戊○○
上列被告因詐欺案件，經檢察官追加提起公訴（96年度偵字第14
615號、15584號）及移送併辦（併辦案號：97年度偵字第2821號
），被告等於本院準備程序中為有罪之陳述，經本院合議庭評議
後，裁定由受命法官獨任改行簡式審判程序，本院判決如下：
    主    文
丙○○共同意圖為自己不法之所有，以詐術使人將本人之物交付
，計參罪，各處有期徒刑柒月，均減為有期徒參月又拾伍日；應
執行有期徒刑玖月。
戊○○共同意圖為自己不法之所有，以詐術使人將本人之物交付
，計參罪，各處有期徒刑伍月，如易科罰金，均以新台幣貳仟元
折算壹日，均減為有期徒刑貳月又拾伍日，如易科罰金，均以新
台幣貳仟元折算壹日；應執行有期徒刑陸月，如易科罰金，以新
台幣貳仟元折算壹日。
    犯罪事實
一、丙○○及戊○○係夫妻，渠等二人原分別係新竹國際商業銀
    行股份有限公司 (下稱新竹商銀) 黎明分行之經理及三義分
    行之襄理，因自民國87年間起，代渠等之家人償還債務，而
    積欠有新臺幣 (下同)計1000萬元以上之債務。渠2人均明知
    自己已無償還能力，仍共同基於意圖為自己不法所有之犯意
    聯絡，夫妻二人謀議以債養債之方式，而先後為下列詐欺取
    財之犯行：
(一)先於95年5 月間某時，在不詳處所，由戊○○向甲○○訛以
    ：丙○○所任職之新竹商銀黎明分行之客戶由甲田不動產股
    份有限公司(下稱由甲田公司)需要辦理抵押貸款，然因銀行
    放款審查作業流程之關係，遇有資金無法及時撥貸之情，需
    要短期資金週轉等語，並交付新竹商銀黎明分行帳號：0033
    71號帳戶之支票(發票人為由甲田公司、發票日為95年8月22
    日、票據號碼為AA0000000號、票面金額為50萬元)1 紙予甲○○，使甲○○陷於錯誤，於95年5 月間某時，在由甲田公
    司門口，交付現金50萬元予戊○○ (丙○○及戊○○就此所
    涉詐欺部分，與渠2人前經臺灣臺中地方法院檢察署檢察官
    以96年度偵字第7313號提起公訴之詐欺案件間，有刑法修正
    前之連續犯關係，屬裁判上一罪，另移送本院併辦) 。又於
    同年8月8日某時，透過電話向甲○○訛稱：由甲田公司所申
    辦貸款已通過審查，然尚需1星期之作業時間，款項始能撥
    付，由甲田公司急需資金，欲調借100萬元，可扣除前所借
    款項之利息15萬元等語，使甲○○陷於錯誤，於同日某時，
    前往新竹商銀西屯分行，匯款85萬元予戊○○及丙○○。
(二)又於同年8月14日某時，由戊○○向甲○○佯稱：由甲田公
    司當日需要資金110萬元，以兌現到期之票款，由甲田公司
    所申辦之貸款於隔日即會撥付，僅需調度1天，連同先前借
    貸總計借貸金額260萬元 (即本金加計利息)，將於隔日全數
    償還等語，使甲○○陷於錯誤，於同日某時，前往新竹商銀
    西屯分行，匯款110萬元至由甲田公司之帳戶內，由丙○○
    及戊○○取得並用以償還其他債務。嗣因甲○○催討上開借
    貸債務，戊○○遂再交付新竹商銀卓蘭分行帳號：00000000
    00號  (發票人為羅紅琇即戊○○之胞妹、發票日為95年9月
    21日、票據號碼為AA0000000號、票面金額為270 萬元)之支
    票1紙予甲○○，惟上揭支票屆期經提示未能兌現，甲○○
    復向丙○○及戊○○詢問後，始悉受騙。
(三)丙○○及戊○○二人復共同意圖為自己不法之所有，於96年
    2月16日前之某時，知悉乙○○於96年1月31日已在新竹商銀
    黎明分行辦理定期存款200萬元後，被告2人遂於96年2月16
    日某時，透過電話向乙○○借款並謊稱：可代刻印章辦理解
    約等語，以誘使乙○○前來新竹商銀黎明分行，乙○○因擔
    心遭解約，隨即前往新竹商銀黎明分行。嗣經丙○○指揮不
    知情之行員，就乙○○之定期存款辦理解約後，乙○○領得
    現金100萬元而欲離開之際，丙○○及戊○○復趨前，由丙○○向乙○○詐稱：伊係銀行經理，不會亂來，定存到期後
    ，將償還借貸款項等語，並由丙○○、戊○○共同簽發到期
    日為96年3月16日，票面金額為100萬元之本票予乙○○，使
    乙○○陷於錯誤，當場交付現金100萬元予丙○○及戊○○
    ，惟因丙○○及戊○○二人利用銀行客詐借現金東窗事發，
    乙○○始知受騙。
二、案經乙○○告訴暨法務部調查局臺中市調查站移送臺灣臺中
    地方法院檢察署檢察官偵查起訴，及該署檢察官就同一事實
    移送併案審理。
    理  由
一、本件被告所犯為死刑、無期徒刑、最輕本刑為三年以上有期
    徒刑以外之罪，且非高等法院管轄第一審之案件，經本院行
    準備程序時，被告就被訴事實為有罪之陳述後，復經本院裁
    定獨任行簡式審判程序，是其證據之調查，自不受刑事訴訟
    法第159條第1項、第161條之2、第161條之3、第163條之1及
    第164條至第170條規定之限制，刑事訴訟法第273條之1第1
    項、第279條第2項前段、第273條之2分別定有明文，合先敘
    明。
二、上揭詐欺取財之犯罪事實，已據被告丙○○、戊○○二人分
    別於檢察官偵查中及本院審理時供認不諱，核與被害人甲○○、乙○○二人分別於警詢、偵查中及本院審理時証述之情
    節相符，並有被告丙○○及戊○○所簽立、交付予甲○○之
    切結書1紙、由甲田公司所簽發面額為50萬元及羅紅琇所簽
    發面額為270萬元之支票影本各1紙、被告丙○○簽立交付予
    乙○○之承諾書、丙○○、戊○○所共同簽發面額為100萬
    元之本票、新竹商銀黎明分行定期存款單影本各1紙及乙○○所有之新竹商銀黎明分行帳戶存摺影本1份在卷足憑。被
    告等二人自白核與事實相符，其二人犯行堪以認定。
三、核被告丙○○及戊○○等2人所為，均係犯刑法第339條第1
    項之詐欺取財罪。被告2人就上開詐欺犯行間，有犯意聯絡
    及行為分擔，請論以共同正犯。又渠2人所為前開3次詐欺取
    財犯行，行為各別，犯意互殊，應予分論併罰。審酌被告丙○○、戊○○二人係夫妻關係，且分別任職於新竹商銀黎明
    分行之經理及三義分行之襄理，因積欠他人偵務無力清償，
    乃利用其二人於銀行任職之關係，向往來客戶詐取財物，有
    損金融機構之聲譽並損及客戶權益，量刑本不宜過輕，惟念
    其於偵、審中彼二人均能坦承犯行，並已償還被害人甲○○
    及呂萬德部分金額，犯後態度尚稱良好等一切情狀，分別量
    處如主文所示之刑並定定其應執行刑。又被告等二人所犯上
    開詐欺計三罪，其犯罪時間均係於96年4月24日以前，合於
    中華民國九十六年罪犯減刑條例第2條第1項規定之基準日之
    前，所宣告之刑又均未逾有期徒刑1年6月，不在該條例第3
    條第1項第15款所定排除減刑之列，均應依該條例第2第1項
    第3款之規定，減其刑期二分之一，被告戊○○部分並依該
    條例第9條規定，諭知易科罰金之折算標準，再依該條例第
    10條第1項規定，定其應執行刑暨被告戊○○部分並分別諭
    知易科罰金之折算標準。
據上論斷，應依刑事訴訟法第273條之1第1項、第299條第1項前
段，刑法第28條，第339條第1項、第41條第1項前段、第51條第5
款，刑法施行法第1條之1，中華民國96年罪犯減刑條例第2條第1
項第3款、第7條、第9條、第10條第1項，判決如主文。
本案經檢察官丁○○到庭執行職務
中    華    民    國    97    年    4     月    14    日
                  刑事第二庭  法  官 許金樹
以上正證明與原本無異。
如不服本判決，應於送達後十日內向本院提出上訴狀（須附繕本
），上訴於臺灣高等法院臺中分院。上訴書如未敘述理由，應於
上訴期間屆滿後20日內補提理由書於本院。
                              書記官 王崑煜
中    華    民    國    97    年    4     月    14    日
附錄論罪科刑法條
中華民國刑法第339條第1項
意圖為自己或第三人不法之所有，以詐術使人將本人或第三人之
物交付者，處五年以下有期徒刑、拘役或科或併科一千元以下罰
金。


司法院資訊處製作；財團法人民間司法改革基金會備份。
